臺灣臺南地方法院民事判決
109年度訴字第2029號
原      告  郭鼎傑
被      告  邜榮商
上列原告因被告恐嚇案件，提起刑事附帶民事訴訟請求侵權行為
損害賠償，經本院刑事庭移送前來（109年度簡附民字第206號）
，經本院於民國109年12月25日言詞辯論終結，判決如下：
    主  文
被告應給付原告新臺幣壹萬元，及自民國一百零九年十一月二十
六日起至清償日止，按週年利率百分之五計算之利息。
原告其餘之訴駁回。
訴訟費用由被告負擔一百二十分之一，餘由原告負擔。
本判決原告勝訴部分得假執行。
原告其餘假執行之聲請駁回。
    事實及理由
一、原告主張：被告因機車買賣而與原告發生口角，竟基於恐嚇
    安全之意思，於民國109年3月16日21時39分許，在高雄市○○
    區○○巷0號住處內，以通訊軟體LINE傳送「我幾個兄弟說你
    住哪裡工地在哪裡要去處理啊」之訊息予原告，使原告心生
    畏懼致生危害於安全（下稱系爭行為）。原告因被告系爭行
    為，受有精神上痛苦，爰依侵權行為之法律關係，請求被告
    應賠償精神慰撫金等語。並聲明：㈠被告應給付原告新臺幣
    （下同）120萬元，及自刑事附帶民事訴訟起訴狀繕本送達
    翌日起至清償日止，按週年利率5％計算之利息。㈡願供擔保
    請准宣告假執行。
二、被告則以：伊固然有傳送訊息予原告，但訊息中提及「找兄
    弟處理」之文字，並非恐嚇，伊並無恐嚇之意思，且伊是在
    住處、自己的弟弟前面傳送，並非在原告面前說這些話，原
    告請求之金額實在過高，伊沒辦法賠償等語置辯。並聲明：
    原告之訴及假執行之聲請均駁回。
三、得心證理由： 
　㈠原告主張之上開事實，業據其提出與被告之LINE對話紀錄翻
    拍畫面以資佐證（見臺南市警察局善化分局南市警善偵字第
    1090171533號刑案偵查卷宗〈下稱警卷〉第23頁），且被告因
    系爭行為，業經臺灣臺南地方檢察署檢察官以109年度偵字
    第9901號聲請簡易判決處刑書提起公訴及本院刑事庭以109
    年度簡字第3514號判決認被告犯恐嚇危害安全罪，處拘役20
    日確定（下稱系爭刑事案件）等情，亦經本院調閱系爭刑事
    案件全案卷宗核閱無訛，堪信為真實。
　㈡本件應探究者為：原告主張被告為系爭行為，應負侵權行為
    之損害賠償責任，是否有理由？倘有理由，則原告依侵權行
    為之法律關係，請求被告賠償精神慰撫金120萬元，有無理
    由？
　⒈按因故意或過失，不法侵害他人之權利者，負損害賠償責任
    ；不法侵害他人之身體、健康、名譽、自由、信用、隱私、
    貞操，或不法侵害其他人格法益而情節重大者，被害人雖非
    財產上之損害，亦得請求賠償相當之金額，民法第184 條第
    1 項前段、第195 條第1 項前段分別定有明文。又所謂侵害
    他人之自由，並不以剝奪他人之行動或限制其行動自由為限
    ，即以強暴、脅迫之方法，影響他人之意思決定，或對其身
    心加以威脅，使生危害，亦包括在內（最高法院81年度台上
    字第2462號判決意旨參照）。準此，所謂自由權，亦包括精
    神活動之自由在內。另所謂「恐嚇」，祇須行為人以足以使
    人心生畏怖之情事告知他人為已足，其通知危害之方法並無
    限制，凡一切以直接之言語、舉動，或其他足使被害人理解
    其意義之方法或暗示其如不從將加危害，而使被害人心生畏
    怖者，均應包括在內。至該言語或舉動是否足以使他人生畏
    怖心，應依社會一般觀念衡量之，如行為人之言語、舉動，
    依社會一般觀念，均認係惡害之通知，而足以使人生畏怖心
    時，即可認屬恐嚇。查原告主張因被告系爭行為，已使其心
    生畏懼，致生危害於安全一節，業經原告於系爭刑事案件警
    詢及偵查中均稱：被告傳送這些文字訊息，伊看到後會害怕
    被告帶人來住處或工地找伊，而心生畏懼等語（見警卷第9
    頁；臺灣臺南地方檢察署109年度偵字第9901號偵查卷宗〈下
    稱偵卷〉第16頁反面），參以，被告於系爭刑事案件警詢及
    偵查中亦坦認因機車買賣事宜而與原告間有所糾紛（見警卷
    第3頁；偵卷第17頁），則在此情狀下，被告以通訊軟體LIN
    E傳送「我幾個兄弟說你住哪裡工地在哪裡要去處理啊」予
    原告，依社會一般通念已足使通常之人處於此種情境下均會
    感到畏懼，是被告系爭行為已屬侵害原告自由之故意侵權行
    為，當無疑義。是原告主張被告所為系爭行為屬恐嚇行為，
    被告應負侵權行為損害賠償責任，應屬有據，而被告空言辯
    稱其未有恐嚇原告之意思云云，則非可採。
　⒉按慰藉金之賠償須以人格權遭遇侵害，使精神上受有痛苦為
    必要，其核給之標準固與財產上損害之計算不同，然非不可
    斟酌雙方身分資力與加害程度，及其他各種情形核定相當之
    數額（最高法院51年台上字第223號判決參照）。質言之，
    人格價值雖無法以金錢衡量，精神上之痛苦，亦無從實際計
    量，惟人格權遭受不法侵害時，法院非不能根諸於個案基礎
    ，考量精神慰撫金之功能與性質（賠償機能、制裁加害人或
    滿足被害人之實際效果），就具體個案應量定之慰撫金數額
    為規範上之評價。查被告以系爭行為恐嚇原告，使原告之自
    由受侵害，已如前述，原告精神上自受有痛苦，是原告本於
    侵權行為之法律關係，請求被告賠償其非財產上之損害，洵
    屬有據。本院衡酌原告學歷為專科畢業，目前以打零工為業
    ，每月薪資22,000元；被告學歷則為國中畢業，目前因高血
    壓、高血糖而身體狀況不佳，因此目前無業，業據兩造陳明
    在卷（見本院卷第46頁），並有本院依職權調取兩造稅務電
    子閘門財產所得調件明細表附卷可稽（見本院卷第31頁至第
    38頁），並考量兩造之身分、地位、經濟能力、學經歷、被
    告侵權行為之動機、加害手段與程度，暨原告所受損害等一
    切情狀，認原告請求之精神慰撫金以10,000元為適當，原告
    逾此金額之主張，即非有據。
　⒊末按給付無確定期限者，債務人於債權人得請求給付時，經
    其催告而未為給付，自受催告時起，負遲延責任。其經債權
    人起訴而送達訴狀，或依督促程序送達支付命令，或為其他
    相類之行為者，與催告有同一之效力；遲延之債務，以支付
    金錢為標的者，債權人得請求依法定利率計算之遲延利息；
    應付利息之債務，其利率未經約定，亦無法律可據者，週年
    利率為百分之五，民法第229條第2項、第233條第1項本文、
    第203條分別定有明文。查本件原告提起刑事附帶民事訴訟
    ，其起訴狀繕本已於109年11月25日送達被告一節，有送達
    證書在卷可憑（見簡附民卷第7頁），是原告就前開精神慰
    撫金，併請求自起訴狀繕本送達翌日即109年11月26日起至
    清償日止，按週年利率5％計算之利息，亦屬有據。
四、綜上所述，原告依侵權行為之法律關係，請求被告賠償精神
    慰撫金10,000元，及自109年11月26日起至清償日止，按週
    年利率5％計算之利息，為有理由，應予准許；逾此部分之請
    求，則非屬允當，應予駁回。
五、本件原告勝訴部分所命給付之金額未逾500,000元，依民事
    訴訟法第389條第1項第5款之規定，應依職權宣告假執行；
    原告就該部分陳明願供擔保請准宣告假執行，僅係促使本院
    職權之發動，並無准駁之必要。至原告敗訴部分，其假執行
    之聲請已失所附麗，應併予駁回。
六、本件為判決基礎之事證已臻明確，兩造其餘攻擊防禦方法及
    舉證，經本院斟酌後，認為均不足影響本判決之結果，爰不
    逐一論列，附此敘明。
七、訴訟費用負擔之依據：民事訴訟法第79條。
中　　華　　民　　國   109    年   12    月    31    日
                  民事第五庭  法  官  施志遠
以上正本係照原本作成。
如對本判決上訴，須於判決送達後20日內向本院提出上訴狀。如
委任律師提起上訴者，應一併繳納上訴審裁判費。
中　　華　　民　　國　　110 　年　　1 　　月　　4 　　日
                              書記官  李慈容